臺灣桃園地方法院民事判決　　　　　　　　　　　九十三年訴字第八三三號
　　原　　　告　丙○○○
　　法定代理人　乙○○
　　訴訟代理人　羅美鈴律師
　　被　　　告　甲○○
右當事人間，請求損害賠償事件，於民國九十三年十月十三日辯論終結，本判決如左
：
    主    文
被告應給付原告新台幣壹佰貳拾貳萬柒仟玖佰拾伍元，及自民國九十三年五月十四
日起至至清償日止，按年息百分之五計算之利息。
原告其餘之訴駁回。
訴訟費用由被告負擔十分之三；餘由原告負擔。
本判決第一項於原告以新台幣肆拾壹萬元供擔保後，得假執行。
原告其餘假執行之聲請駁回。
    事    實
甲、原告方面：
    一、聲明：被告應給付原告新台幣（下同）四百八十三萬一千四百三十九元，及
        　　　自起訴狀繕本送達之翌日起至清償日止，按年息百分之五計算之利息
          　　，並願供擔保以代釋明，請求宣告假執行。
    二、陳述：
       （一）緣被害人丙○○○業經台灣高雄地方法院宣告為禁治產人，配偶賴守
             來為其監護人，合先敘明。
       （二）被告於民國九十一年十二月十六日下午四時五十分許，駕駛車號ＭＩ
             ─２８３２號自用小貨車，沿桃園縣八德市○○路往和平路方向行駛
             ，途經大興路五０九號前之窄路路段時，原應注意當地時速僅四十公
             里，須適度減速慢行，超越前車須先按鳴二單響或變換燈光一次，且
             須前車表示允讓後始得超越並注意車前狀況，以隨時採取必要之安全
             措施，且依當時天候、路況情形，又無不能注意之情事，竟疏未注意
             及此，猶貿然超越同方前車騎乘ＹＺＨ─１０３號機車之原告，致使
             其人車倒地並外傷性腦內出血、胸部挫傷併血胸、左側橈骨骨折、缺
             血性腦中風等重傷意識昏迷。
   　　（三）被告因過失不法侵害他人權利，原告自得依民法第一百八十四條、第
　　　　 　　一百九十三條第一項及第一百九十五條第一項規定請求被告賠償。爰
             將損害金臚列如后：
            (1)醫藥費部分：原告支出之醫藥費用合計為七萬三千一百七十九元。
            (2)增加生活上之需要：原告自九十二年七月二十三日轉入瑞祥醫院，至
              九十二年十二月八日止已支出住院費五萬五千五百六十四元；自九十
              二年十二月八日轉至泰和醫院，至九十三年一月七日止，共支出住院
              費八千元，原告自九十三年一月七日起至台灣地區女性平均餘命七八
　　　　　　　．八八歲，尚有一百七十三個月，以每月住院費八千元計，並採用月
　　　　　　　別複式霍夫曼法計算，原告尚須支出住院費一百零四萬五百一十九元
　  　　　　　（８０００×１３０．00000000），合計共一百一十萬四千
　　　　　　　零八十三元（５５５６４＋８０００＋0000000）。又原告自
　　　　　　　事故發生後因生活無法自理自九十二年二月七日至九十二年七月二十
  　　　　　　三日，聘請他人看護共支出看護費用四萬一千五百元，另自九十二年
　　　　　　　八月一日起至台灣地區女性平均餘命七八．八八歲計有一百七十三個
　　　　　　　月期間，需人看護，均由原告之配偶看護，以每月基本工資一萬五千
　　　　　　　八百四十元計，並採用月別複式霍夫曼計式，原告配偶看護期間共得
　　　　　　　請求相當於看護費之損害計為二百一十一萬二千六百七十七元（１５
  　　　　　　８４０×８＋１５８４０×１２５．00000000）。以上看護
　　　　　　　費合計為二百一十五萬四千一百七十七元（４１５００＋00000
  　　　　　　00）。總計增加生活上需要為三百二十五萬八千二百六十元（00
    　　　　　00000＋0000000）。
        　　(3)精神慰撫金：原告因被告過失行為致陷於意識昏迷，生活無法自理，
　　　　　　　而以平均餘命尚有一五．０八年，為此請求精神慰撫金一百五十萬元
　　　　　　  。
  三、證據：提出台灣高雄地方法院民事裁定書乙份、診斷證明書三紙、醫療費用收
　　　　　　據十三紙、看護收費證明單六紙、免用統一發票收據七紙、呼吸照護病
　　　　　　房收費單乙紙（以上均為影本）為證。
乙、被告方面：
  一、聲明：駁回原告之訴及假執行之聲請。
  二、陳述：
  　　（一）九十一年十二月十六日下午四時五十分許，被告駕駛車號ＭＩ─２８３
    　　　　２自用小貨車，只以十五至二十公里低速在桃園縣八德市○○路往和平
　　　　　　路同方向之正常車道上直行，已過了五十公尺從照後鏡看到有人在喊有
　　　　　　人倒地即原告，當即停車並下車前往救護，原告之倒地並非被告所撞擊
  　　　　　。
  　　（二）原告於事故發生前即有中風病症，事故當天是未領有駕駛執照且未戴安
　　　　    全帽騎乘機車。
      （三）如能認定是被告行為所造成，對於原告請求之金額即無意見。
丙、本院依職權調閱本院九十二年度交易字第三九八號刑事卷宗，並依職權向稅務電
　  子閘門函查兩造之財產資料。
    理　　　由
一、本件原告起訴主張：被告於民國九十一年十二月十六日下午四時五十分許，駕駛
    車號ＭＩ─２８３２號自用小貨車，沿桃園縣八德市○○路往和平路方向行駛，
    途經大興路五０九號前之窄路路段時，原應注意當地時速僅四十公里，須適度減
    速慢行，超越前車須先按鳴二單響或變換燈光一次，且須前車表示允讓後始得超
    越及注意車前狀況，以隨時採取必要之安全措施，且依當時天候、路況情形，又
    無不能注意之情事，竟疏未注意及此，猶貿然超越同方前車騎乘ＹＺＨ─１０３
    號機車之原告，致使其人車倒地並受有外傷性腦內出血、胸部挫傷併血胸、左側
    橈骨骨折、缺血性腦中風等傷害。原告因被告之過失傷害，受有醫療費用、看護
    費用及精神上之損害，爰請求被告賠償等語；被告則以：原告於事故發生前即有
    中風病症，事故當天又是無照駕駛且未戴安全帽，其所受之傷害並非被告行為所
    造成等語，資為抗辯。
二、原告主張之右開事實，業據其提出與所述相符之長庚紀念醫院診斷證明書、醫療
    費用收據等為證，而被告應注意在無標誌或標線行車時，行經狹路應減速慢行，
    作隨時停車之準備。又欲超越同一車道之前車時，須先按鳴喇叭二單響或變換燈
    光一次，但不得連續密集按鳴喇叭或變換燈光迫使前車允讓。前行車減速靠邊或
    以手勢或亮右方向燈表示允讓後，後行車始得超越。超越時應顯示左方向燈並於
    車前左側保持半公尺以上之間隔超過，行至安全距離後，再顯示右方向燈駛入原
    行路線，且依其智識能力及當時之天候晴、日光自然光線、路面舖設柏油、乾燥
    、無缺陷、無障礙物、視距良好等一切情狀，並無不能注意之情事，有被告不爭
    執之桃園縣警察局道路交通事故調查報告表乙紙附於台灣桃園地方法院檢察署九
    十二年度偵字第一九二六號偵查卷可按，被告於警訊時曾稱：「．．．我欲超前
    黃女時，當時黃女在我車右側，她稍為在旁停頓一下，好像在拿什麼東西等到我
    超前的時候，我聽到路旁有人喊叫一聲，我就停下車來往後視鏡看，我看到黃女
    已倒在地上了．．．」，且在本院刑庭調查時，亦不否認其不清楚原告是否有靠
    邊行駛。經查，該事故道路既屬於無號誌且較為狹窄的村里道路，又無車道分道
    然其於超車時竟疏未注意原告騎乘機車之狀況且未待原告之機車減速靠邊表示允
    讓即行超車，雖其所駕駛之自用小貨車未明顯擦撞到原告騎乘之機車，然其不當
    之超車行為致使原告人車倒地，是被告之過失侵權行為責任甚明，自堪信原告主
    張為真實。
三、按違反保護他人之法律，致生損害於他人者，負損害賠償責任。次按不法侵害他
    人身體或健康者，對於被害人因此喪失或減少勞動能力，或增加生活上之需要時
　　，應負損害賠償責任；不法侵害他人之身體、健康、名譽、自由、信用、隱私、
　　貞操或不法侵害其他人格法益而情節重大者，被害人雖非財產上之損害，亦得請
　　求賠償相當之金額．．．。民法第一百八十四條第二項前段、第一百九十三條第
　　一項、第一百九十五條分別定有明文。經查，被告對於原告之受傷既應負損害賠
　　償責任，已如前述，則原告依據前開規定，訴請被告賠償其醫藥費用、看護費用
　　及精神慰撫金等損害，即屬於法有據。茲就原告所得請求之各項賠償金額，分別
　　論述如下：
    (一)醫療費用部份：查原告因本件車禍受傷，而支出醫療費用，業據原告提出醫費
　　　用收據十三紙為證，經本院逐一核算其所提為被告所不爭執之醫療費用明細表
　　　、醫療費用收據，其中健保給付部分，依全民健康保險法第八十二條規定，此
  　　等部分之費用已由中央健保局取得法定代位權，原告就此部分不得再向被告請
　    求外，均屬醫療上必要之支出，核計原告得請求之醫療費用為三萬四千八百五
      十六元（財團法人天主教聖保祿修女會醫院部分一千一百六十元、長庚紀念醫
      院部分一萬六千九百三十九元、高雄榮民總醫院部分一萬五千八百五十七元、
      大千醫院部分九百元），為有理由，應予准許，逾越前開範圍之請求，尚難認
      為有理由，不應准許。
    (二)增加生活上需要部分：原告自九十二年七月二十三日轉入瑞祥醫院，至九十二
      年十二月八日止已支出住院費五萬五千五百六十四元；自九十二年十二月八日
      轉至泰和醫院，至九十三年一月七日止，共支出住院費八千元，原告自九十三
      年一月八日起至台灣地區女性平均餘命七八．八一歲止，尚有一七六．六五個
      月，以每月住院費八千元計，並採用月別複式霍夫曼法計算，原告尚須支出住
　　　院費一百零五萬四千三百九十九元【８０００×１３１．00000000，
　　　元以下四拾五入（下同）】，合計共一百一十一萬七千九百六十三元（５５５
　　　６４＋８０００＋0000000）。又原告自事故發生後因生活無法自理自
  　　九十二年二月七日至九十二年七月二十三日，聘請他人看護共支出看護費用四
　    萬一千五百元，另自九十二年八月一日起至台灣地區女性平均餘命七八．八一
      歲計有一八０．三三個月期間，需人看護，均由原告之配偶看護，以每月基本
　　　工資一萬五千八百四十元計，並採用月別複式霍夫曼計式，原告配偶看護期間
　　　共得請求相當於看護費之損害計為二百一十二萬四千零四十五元（１５８４０
  　　×１３４．00000000），看護費費合計為二百一十六萬五千五百四十
    　五元（４１５００＋0000000），以上增加生活上需部分合計為三百二
　　　十八萬三千五百零八元（0000000＋0000000）之事實，業據其
　　　提出瑞祥醫院免用統一發票七紙、泰和醫院病房收費單乙紙、看護收費證明單
　　　六紙及內政部統計處九十一年國人零歲平均餘估測結果摘要乙紙為證，惟原告
　　　僅請求三百二十五萬八千二百六十元，被告對此亦未表爭執，應予准許。
    (三)精神慰撫金部分：本院斟酌原告因本件車禍受有外傷性腦內出血、胸部挫傷併
      血胸、左側橈骨骨折、缺血性腦中風等傷害，現已陷入昏迷，生活上已大受影
　　　響，及原告乃國小畢，事故發生前為家庭主婦，現已六十四歲，名下並無任何
　　　財產；而被告乃高職肄業，現年二十三歲，目前擔任外務工作，月入二萬五千
　　　元左右，名下亦無任何財產等情，認原告請求被告賠償精神慰藉金一百五十萬
  　　元，於八十萬元之範圍內，為有理由，應予准許，逾越前開範圍之請求，尚難
      認為有理由，不應准許。
    (四)綜上所述，核計原告所受之損害為四百零九萬三千一百一十六元（３４８５６
      ＋0000000＋８０００００）。
四、再按「損害之發生或擴大，被害人與有過失者，法院得減輕賠償金額，或免除之
    」，民法第二百一十七條第一項定有明文。查被告前開過失雖為本件肇事之原因
    ，然按機器腳踏車駕駛人應戴安全帽。安全帽應為乘坐機器腳踏車用之安全帽。
    患病影響安全駕駛者，不得駕車。道路交通安全規則第八十八條第一項第五款、
    及第二項第一款前段及第一百十四條第四款分別定有明文。又汽車駕駛人未領有
    駕駛執照駕車者，處六千元以上一萬二千元以下罰鍰，並當場禁止其駕駛及扣留
    其車輛牌照。道路交通管理處罰條例第二十一條第一項第一款復定有明文。經查
    ，本件事故發生前原告即有慢性下背痛及兩下肢無力與麻痺之宿疾，曾多次至龍
    群骨科診所看診，業經本院刑事庭向龍群骨科診所函查原告診療記錄附於刑事案
    卷可按，顯見原告因患病已影響其安全駕駛，另原告之子賴重榮於本院刑事庭調
    查時，亦不否認原告並未領有輕型機器腳踏車之駕駛執照，且事故發生時，現場
    只有找到工程帽，可見事故發生當時原告並亦未佩戴乘坐機器腳踏用之安全帽，
    堪可認定。是依前開說明，自應適用過失相抵之法則，減輕被告之賠償金額。本
    院審酌兩造之過失程度，認原告與被告應負之過失責任應為七比三，方屬公允，
    是自應就被告所應賠償之金額予以核減十分之七。據此計算，被告應賠償原告一
    百二十二萬七千九百三十五元（0000000×３０％）。
五、綜上所述，原告基於侵權行為損害賠償之法律關係，請求被告給付一百二十二萬
    七千九百三十五元及自起訴狀繕本送達被告之翌日（即九十三年五月十四日）起
    至清償日止之法定遲延利息，洵屬有據，應予准許。逾此範圍所為之請求，為無
    理由，應予駁回。
六、原告陳明願供擔保請准宣告假執行，就其勝訴部分，經核無不合，爰酌定相當擔
    保金額准許之。至原告敗訴部分，其假執行之聲請，已失所依據，應併予駁回。
七、本件事證已臻明確，兩造其餘攻擊防禦方法及舉證，經審酌核與判決結果無影響
    ，爰不予以一一論列，併此敘明。
八、結論，原告之訴為一部有理由，一部無理由，爰依民事訴訟法第七十九條前段、
    第三百九十條第二項，判決如主文。
中　　　華　　　民　　　國　　九十三　　年　　　十　　　月　　二十七　　日
                                臺灣桃園地方法院民事第一庭
                                               法      官  林淑鳳
右為正本係照原本作成。
如對本判決上訴，須於判決送達後二十日內向本院提出上訴狀
中　　　華　　　民　　　國　　九十三　　年　　　十　　　月　　二十八　　日
                                               法院書記官  黃楓茹
